臺灣桃園地方法院民事判決　九十年度親字第九四號
　　原　　　告　甲○○
　　被　　　告　乙○○
右當事人間認領子女事件，本院判決如左：
    主      文
被告應認領原告之女陳宣儒（女，民國八十五年六月七日出生，身份證統一編號：Ｚ
000000000號）。
訴訟費用由被告負擔。
    事      實
甲、原告方面：
  一、聲明：如主文所示。
  二、陳述：
  （一）原告與被告於民國（下同）八十四年間，因原告在訴外人即被告姑姑謝佩芸
        家擔任代書職務，被告時常藉故搭訕並有意無意提及婚姻有何不如意處，嗣
        藉口其父有屋想委託原告代為銷售，邀約原告外出灌醉並玷污，爾後又以不
        利言詞威脅原告，使原告自八十四年九月起至八十五年八月止與其在桃園縣
        楊梅鎮○○路一二五巷七十六號四樓之二同居而受胎，並於翌年（八十五年
        ）六月七日產下一女陳宣儒。
  （二）原告懷胎陳宣儒期間，即東窗事發而為訴外人即被告配偶溫桂瑛知悉，溫桂
        瑛並於八十九年間對原告提起妨害家庭之刑事告訴，指述：「甲○○明知乙
        ○○係告訴人溫桂瑛之夫，為有配偶之人，竟仍自八十四年七月起，多次與
        乙○○相姦，並產下一女」等語，被告乙○○在該刑事案件中亦不否認曾與
        原告發生關係，是陳宣儒確為兩造所生無誤。
  （三）在原告生下陳宣儒後，被告曾委請其叔叔與原告商談日後小孩教養費用問題
        ，被告亦曾給付微薄教養費用，迄八十九年間原告提起第一次確認親子關係
        訴訟後，被告即終止對小孩的扶養義務，不願再繼續支付有關扶養費。被告
        雖拖言與原告只有性關係而不願認領陳宣儒亦不願做血緣鑑定，惟被告小腳
        趾頭與陳宣儒小腳趾頭有相同的一隻偏向某一方向，兩人腳趾頭均屬五趾張
        開型，且被告手掌肥短，張開手掌於拇指下方近手掌中心特別肥後，陳宣儒
        亦同，又被告與陳宣儒鼻樑均扁平且有過敏性鼻炎問題、頭髮皆稀疏柔細色
        澤偏黃、嘴小唇薄。因兩造所生之女陳宣儒將屆就學年齡，孩子是無辜的，
        不應承受大人的錯誤及意氣用事而損滅其權益，恐其因生父問題遭同儕質疑
        、恥笑，並健全其人格發展，爰依民法第一千零六十七條第一項第一款起訴
        如聲明。
  三、證據：提出戶籍謄本一份、台灣桃園地方法院檢察署檢察官不起訴處分書一份
      、照片四紙、錄音譯文一份及衣服一件、帽子一頂為證，並聲請訊問證人陳福
      泙、何姿儀、陳登增。
乙、被告方面：被告未於最後言詞辯論期日到場，然前歷次言詞辯論期日到庭陳述：
  一、聲明：駁回原告之訴。
  二、陳述：
  （一）兩造確曾發生性關係，且是因原告主動將被告載到賓館去而發生的，大約持
        續半年，不知道陳宣儒是否真是被告所生子女，但被告亦不願意接受親子血
        緣鑑定，因這涉及被告人格問題，原告何以不找其他男人驗血？況被告有自
        己的家庭，原告的動機應不止於要求被告認領而已。
  （二）被告曾經去過桃園縣楊梅鎮○○路一二五巷七十六號四樓之二原告居所，但
        一個月只去一次或兩次，大約晚上一、二時去，三、四時即離開，有時是去
        談事情、坐坐就走，偶而有與原告發生性關係，並未與原告住在一起；至原
        告提出衣服帽子，僅帽子係被告所有，係因被告打球後至原告家中，遺落該
        處；被告曾經給付原告一些費用，然僅是幫助原告的費用，與小孩無關，被
        告不曾撫育過陳宣儒。
丙、本院依職權調閱台灣桃園地方法院檢察署八十九年度偵字第一０七０三號偵查案
    卷。
　　理　　  由
一、本件被告經合法通知，未於最後言詞辯論期日到場，核無民事訴訟法第三百八十
    六條所列各款情形，爰依原告之聲請，由其一造辯論而為判決。
二、原告起訴主張兩造於八十四年間相識，自八十四年九月間至八十五年八月間同居
    在桃園縣楊梅鎮○○路一二五巷七十六號四樓之二，並於翌年八十五年六月七日
    產下一女陳宣儒，陳宣儒確是被告所生之女，被告卻不願認領，因陳宣儒將屆就
    學年齡，恐其因生父問題遭同儕質疑、恥笑，並健全其人格發展，爰依民法第一
    千零六十七條第一項第一款規定，請求被告認領陳宣儒。被告則以伊僅與原告發
    生數次性關係，並未撫育孩子亦未與原告同居，不知道陳宣儒是否被告之女，並
    表明拒絕接受血緣鑑定等語，資為抗辯。
三、查陳宣儒係原告甲○○於八十五年六月七日所生之女，有原告提出戶籍謄本為證
    ，堪信原告此部分主張為真實。
四、按受胎期間生父與生母有同居之事實者，非婚生子女或其生母或其他法定代理人
    ，得請求其生父認領為生父之子女，民法第一千零六十七條第一項第一款定有明
    文。又此所謂同居，以男女雙宿同眠為已足，無須同住一處，此就同條項第三、
    四款規定比照觀之自明。亦即，同居者，男女有同床而為性行為之事實即屬之。
    最高法院四十七年度台上字第一八０六號判例、八十年度台上字第一八一八號判
    決可資參照。經查，本件原告主張其自八十四年九月起至八十五年八月止，與被
    告在桃園縣楊梅鎮○○路一二五巷七十六號四樓之二同居，雖為被告所否認，然
    被告自承曾在八十四年間與原告發生性關係，大約持續有半年時間等語（見本院
    九十一年一月十七日言詞辯論筆錄），及於台灣桃園地方法院檢察署八十九年度
    偵字第一０七０三號偵查中，自承：「（有無與甲○○發生性關係？）有，約八
    十四年七、八月間，我常到謝佩芸代書事務所上面開會，所以認識甲○○，我們
    去ＫＴＶ唱歌，我喝醉了被他載去賓館就發生關係，在小孩出生前即知懷孕，共
    發生約三、四次性關係。」等語（八十九年度他字第二三五號偵查卷頁十八背面
    ），業經本院調閱上開偵查案卷核閱屬實，繼以證人即原告之女何姿儀到庭證述
    ：「我從幼稚園大班時，就看到乙○○到我家住，一個禮拜約到我家四、五天，
    這種情形有四、五個月，後來每個禮拜住二、三天，我國小一年級妹妹出生後，
    乙○○也有到我家住，但次數變少了。」等語，雖被告質疑證人所言不實，惟以
    證人何姿儀年僅十四歲，能條理陳述兩造交往經過且無遲礙，其證言當可信賴，
    足見自陳宣儒出生之日回溯第一百八十一日起至第三百０二日之受胎期間（八十
    四年八月起至八十四年十二月止），被告確有與原告同宿同住之同居事實，原告
    自得據以訴請認領。
五、次查，原告主張陳宣儒係其與被告所生，業據其提出照片四紙為證，被告雖否認
    陳宣儒係自伊受胎而生之女，辯稱係原告家離他家近，因見小孩可愛抱一抱云云
    ，惟依原告所提出被告與陳宣儒於八十五年八月十五日及同月二十八日在原告家
    中拍攝四紙照片所示，被告或身著汗衫或袒裎上身，頭髮未經梳理或倚身椅中，
    將陳宣儒抱坐腿上或任陳宣儒趴躺於胸口，所流露神情自然、輕鬆、慈愛，儼然
    父女天性，絕非如被告所稱僅是見小孩可愛抱抱而已。另證人即原告之父陳登增
    到庭證稱：「原告與被告交往時間很久，小孩都生出來了，一開始兩人感情很好
    ，後來被告的太太知道了，事情就鬧翻了，.....，我不知道兩人初次交往是何
    時，他們兩人交往期間有租房子，我有去過他們家，當時覺得他們兩人感情不錯
    ，....，小孩子出生後，被告有去看過我女兒，....，我有看到被告拿錢給我女
    兒，....，每月大概拿一萬元給我女兒，作為生活費，從通姦案子開始後就沒有
    了。」等語，被告雖否認證人所言，然始終未提出反證證明證人所言有何虛假，
    復觀之本件訴訟進行中，被告一再陳述僅與原告有性關係，不知小孩是否他的等
    語，兩造並多次針鋒相對，證人雖是原告之父，並無必要為不實證言自陷女兒於
    不堪地步，佐以被告亦不否認曾經給付原告一些費用，用以幫助原告，與證人所
    陳若合符節，證人證言堪可信靠。再本院屢屢於言詞辯論期日命被告至醫院進行
    親子血緣鑑定，被告明白表示拒絕前往為鑑定（見九十年十月十五日、九十年十
    一月二十六日、九十年十二月二十四日、九十一年一月十七日言詞辯論筆錄），
    如被告果非原告所生之女陳宣儒之生父，衡諸一般常情，當立時同意配合做血緣
    鑑定，以避免與原告再有糾葛、屢赴法院進行訴訟，除被告擔心鑑定結果對其不
    利外，實無拒絕接受鑑定之理。又目前法無明文當事人有配合作血緣鑑定之義務
    ，雖此項鑑定屬本院職權調查證據之範圍，然被告明白表示拒絕接受鑑定而未能
    配合，致本院無從調查對其是否有利之證據。是綜合前述各項客觀情事，爰認原
    告主張被告與其懷孕生女陳宣儒，陳宣儒與被告具有親子血緣關係之主張為正當
    。末查原告雖稱被告有給付扶養費以扶養陳宣儒云云，但為被告所否認，原告復
    未提出明確證據證明被告有以陳宣儒為自己子女意思為實際上撫養之事實，原告
    此部分主張即無可採。從而，本件雖未經醫學鑑定，亦無礙事實認定，原告依民
    法第一千零六十七條第一項第一款規定，訴請被告認領原告所生之女陳宣儒，即
    無不合，應予准許。
六、本件判決基礎已臻明確，兩造其餘攻擊、防禦暨調查證據方法，經審酌於判決結
    果不生影響，爰不一一論述，併予敘明。
七、據上論結，本件原告之訴為有理由，依民事訴訟法第三百八十五條第一項前段、
    第七十八條，判決如主文。
中　　　華　　　民　　　國　　九十一　　年　　　三　　　月　　　八　　　日
                                        臺灣桃園地方法院民事第二庭
~B法　　　官　管靜怡
右為正本係照原本作成
如對本判決上訴須於判決送達後廿日內向本院提出上訴狀
中　　　華　　　民　　　國　　九十一　　年　　　三　　　月　　　八　　　日
~B法院書記官　趙芳媞
